【裁判字號】    94,訴,2019
【裁判日期】    950518
【裁判案由】    商標異議
【裁判全文】
臺北高等行政法院判決
                                    94年度訴字第02019號
                              .
原      告  喜多納企業有限公司
代  表  人  甲○○（董事長）
訴訟代理人  孫志鴻律師
被      告  經濟部智慧財產局
代  表  人  蔡練生（局長）
訴訟代理人  丙○○
            戊○○
參  加  人  英商日本喜多公司
代  表  人  莊國君
訴訟代理人  乙○○
            丁○○
上列當事人間因商標異議事件，原告不服經濟部中華民國94年5
月4 日經訴字第09406127200 號訴願決定，提起行政訴訟，本院
判決如下：
    主  文
原告之訴駁回。
訴訟費用由原告負擔。
    事  實
一、事實概要：原告於民國（下同）91年7 月15日以「喜多納百
    毒下」商標，作為註冊第863207號「喜多納喜達克及圖」商
    標之聯合商標，指定使用於當時商標法施行細則第49條所定
    商品及服務分類表第5 類之中藥、西藥、胃藥、提神藥劑、
    藥用喉片、鈣片、止痛劑、維他命、口服藥液、靈芝膠囊、
    胚胎素膠囊、磁性穴道貼布、嬰兒奶粉、嬰兒食用肉食果蔬
    罐頭、咳嗽藥糖、抗潰瘍藥劑、抗過敏藥劑、鎮定劑、止瀉
    劑等商品，向被告申請註冊，經被告核准列為審定第
    0000000 號聯合商標（下稱系爭商標，圖樣如附圖1 所示）
    。嗣參加人於92年4 月16日以系爭商標有違商標法第36條、
    及第37條第7 款之規定，檢具註冊第203673、205056、
    205080、206785 、209581、221995、26515、705482、
    793179、817207、0000000號「喜多」、第520221號「台灣
    喜多」、第547599 號「台灣喜多及圖」、第622009、
    633946、639442、643230 號「喜多康貝舒」、第680521號
    「台灣喜多333」商標及國外註冊之「喜多」、「喜多及圖
    」等商標（下稱據以異議商標，圖樣如附圖2所示），對之
    提起異議，經被告審查，以92年7月4日中台異字第920500號
    商標異議審定書為異議成立之處分。原告不服，訴經經濟部
    以92 年11月20日經訴字第09206223850號訴願決定書為「原
    處分撤銷，由原處分機關另為適法處分」之決定。嗣商標法
    於92年11月28日修正施行，依該法第86條第2 項及第89條第
    1 項規定，系爭審定聯合商標逕予註冊為獨立商標；另依同
    法第90條規定，本法修正施行前，已提出異議，尚未異議審
    定之案件，以本法修正施行前及本法修正施行後之規定均為
    違法事由為限，始撤銷其註冊；其程序則依修正後之規定辦
    理；本件原異議主張之條款業經修正為商標法第23條第1項
    第12款、及第13款。案經被告重為審查，認系爭商標有違修
    正前商標法第37條第7 款及商標法第23條第1 項第12款之規
    定，以93年11月12日中台異字第921642號商標異議審定書為
    系爭第0000000 號「喜多納百毒下」商標（原聯合商標）之
    註冊應予撤銷之處分。原告不服，提起訴願，遭決定駁回，
    遂提起行政訴訟。本院因認本件撤銷訴訟之結果，參加人之
    權利或法律上利益將受損害，爰依職權裁定命獨立參加被告
    之訴訟。
二、兩造聲明：
    (一)原告聲明：
      訴願決定及原處分均撤銷。
    (二)被告聲明：
      如主文所示。
三、兩造之爭點：
    系爭商標是否有修正前商標法第77條準用第37條第7 款及現
    行商標法第23條第1 項第12款規定不得註冊之情形？
    (一)原告主張：
      1.按商標圖樣「相同或近似於他人著名商標或標章者，有
        致相關公眾混淆誤認之虞，或有減損著名商標之虞者。
        」不得申請註冊，固為商標法第23條第1 項第12款所明
        定。惟商標近似與否，應就二商標圖樣整體隔離觀察以
        為斷，若其外觀、觀念、意匠分別顯然，不致使人產生
        混同誤認之虞者，縱兩商標圖樣有部份相同或近似，尚
        難遽指為相同或近似之商標，茲有行政法院76年判字第
        516 號及台北高等行政法院89年訴字第2103號判決可稽
        ；另所謂「著名」乃依國內外之報章、雜誌或電視等大
        眾媒體持續廣告資料、全國各地銷售管道、場所之配置
        情形、商標或標章持續使用等證明確定之，合先敘明。
      2.原告公司於81年間成立，陸續皆以公司名稱申請商標，
        並於91年7 月15日以「喜多納百毒下」商標，作為註冊
        863207號「喜多納喜達克及圖」商標之聯合商標，指定
        使用於當時商標法施行細則第49條新定商品及服務分類
        表第5 類商品，並向被告申請註冊，經被告列為審定第
        0000000 號聯合商標。
      3.嗣參加人於92年4 月16日以系爭商標有違修正前商標法
        第36條及第37條第7 款之規定，對之提起異議，經被告
        審查認定為異議成立之處分，原告不服提出訴願，經訴
        願機關為「原處分撤銷，由原處分機關另為適法處分」
        之決定。
      4.詎料，被告93年11月12日再為「喜多納百毒下」商標應
        予撤銷，原告提起訴願卻遭駁回。兩者皆以違反商標法
        第23條第1 項第12款「相同或近似他人著名商標或標章
        ，有致相關公眾混淆誤認之虞」云云而駁回。惟查：
        (1)系爭商標與參加人據以異議之「喜多」商標並無構成
          近似之虞。另與其他據以異議之「台灣喜多及圖」、
          「喜多康貝舒」、「台灣喜多333 」、「台灣喜多」
          等商標亦非屬近似之商標；被告以中台評字第890383
          、第900085號商標評定書而認定參加人之商標已為著
          名商標，惟參加人商標與原告所有商標並不相同或不
          相似已如前述，且參加人商標申請日為87年間，若是
          著名商標，被告絕不會通過原告之系爭商標申請，足
          證參加人之商標非著名；且原告之系爭商標申請日為
          91年7月15日，前開評定商標是否於事隔多年後仍屬
          著名，實不得而知，尚難認該商標評定書作為據以異
          議商標為著名商標之有力證據，原告否認其為著名商
          標，原審機關率而認定原告對此不爭執，顯屬違誤。
        (2)原告早於87年間即行政院衛生署許可進口系爭商標之
          商品，並於廣播電台、報紙等傳播媒體播送及刊登廣
          告，亦製作精美型錄及外包裝以行銷系爭聯合商標之
          產品，系爭聯合商標均為相關事業與消費者所熟稔，
          何來使消費者產生混淆誤認之嫌，自無違反前揭規定
          。
        (3)參加人之「喜多」商標而知係由日譯音所成，其來源
          係「HITO」，意指「熱門」，與「喜多納百毒下」係
          「商品名」有明顯之差別，顯無混淆之虞，又與其他
          案例僅係起首中文二字相同，例如「泰山」及「泰山
          王」，係為單純文字之起首相似不同。
        (4)本件參加人之「喜多」商標，皆係指定於產品之表徵
          ，非服務標章之表徵，如何證明其為著名商標？並無
          具體實證可稽，顯與上揭審核標準不符。
        (5)原告公司自81年起即投入「喜多納」產品廣告，並於
          各媒體陸續廣告，每年所投入廣告預算支出高達新台
          幣7 百多萬元，喜多納商標已係強勢商標，就消費者
          一般之通念顯已深植多年，何有與他人商標混淆之理
          。
        (6)原告公司原名「超英公司」，嗣因原告公司投入大量
          廣告於商品名稱「喜多納」，致商品知名度廣為泛知
          ，故於84年5月19日變更為「喜多納企業有限公司」
          ，且陸續茲向被告取得以「喜多納」商標分別指定同
          類或近似類別之註冊商標高達50幾件，足證原告絕無
          抄襲意思。
      5.綜上所述，被告驟然為不利原告之行政處分，於法未符
        ，為此，請求判決如訴之聲明所載。
    (二)被告主張：
      1.商標法第90條規定，本法修正施行前，已提出異議，尚
        未異議審定之案件，以本法修正施行前及本法修正施行
        後之規定均為違法事由為限，始撤銷其註冊；其程序依
        修正後之規定辦理。本件係92年11月28日商標法修正施
        行前，已提出異議尚未異議審定之案件，而系爭商標所
        涉之修正施行前商標法第36條及第37條第7 款，業經修
        正為現行商標法第23條第1 項第12、13款，於修正施行
        前後法條規定均為違法事由，合先敘明。
      2.商標圖樣「相同或近似於他人著名之商標或標章，有致
        公眾混淆誤認之虞者」，不得申請註冊；商標「相同或
        近似於他人著名商標或標章，有致相關公眾混淆誤認之
        虞，或有減損著名商標或標章之識別性或信譽之虞者」
        ，不得註冊，分別為修正前商標法第37條第7 款及現行
        商標法第23條第1 項第12款所明定。本法所稱之著名，
        指有客觀證據足以認定已廣為相關事業或消費者所普遍
        認知者，復為商標法施行細則第16條所明定。又所謂「
        有致相關公眾混淆誤認之虞者」，係指商標有使相關消
        費者對其所表彰之商品來源或產製主體發生混淆誤信之
        虞而言。
      3.查本件系爭註冊第0000000 號「喜多納百毒下」商標圖
        樣之中文「喜多納百毒下」，與參加人據以異議之「喜
        多」、「台灣喜多」、「台灣喜多及圖」等商標圖樣相
        較，二者主要部分均有相同引人注意之中文「喜多」二
        字，以具有普通知識經驗之消費者，於購買時施以普通
        之注意，可能會有所混淆而誤認二者來自同一來源或雖
        不相同但有關聯之來源，應屬構成近似之商標。
      4.次查，中文「喜多」係參加人之前手「台灣喜多股份有
        限公司」首先使用於嬰兒用奶瓶、奶嘴、奶刷、爽身粉
        、洗髮精、沐浴精等多類產品上之商標，除早於72年起
        即陸續在被告申准註冊第203673、622009、639442號等
        多件商標權外，其產品復於育兒生活雜誌、金商標雜誌
        、保護智慧財產權雜誌、時報週刊、嬰兒與母親、中國
        時報、自立早報、中央日報、民眾日報、工商時報及三
        台電視廣告等各種報章雜誌媒體上廣為宣傳促銷，且自
        76年起至今，亦榮獲金字招牌獎等多項獎項，據此，堪
        認據以異議「喜多」商標之信譽於本件系爭商標申請註
        冊（91年7 月15日）前，已為國內相關業者或消費者所
        普遍認知而為著名商標，此並為被告中台評字第890383
        、900085號等商標評定書認定在案，且系爭商標指定使
        用之嬰兒奶粉、嬰兒食用肉食果蔬罐頭等商品，與據以
        異議商標使用之嬰兒用奶瓶、奶嘴、奶刷等商品相較，
        二者商品之行銷管道、販賣場所及消費組群常相雷同，
        如標示相同或近似的商標，依一般社會通念及市場交易
        情形，易使一般商品消費者誤認其為來自相同或雖不相
        同但有關聯之來源，是兩造商標所指定使用之商品間亦
        具有相當之關聯性。本件綜合兩造商標圖樣近似、據以
        異議商標之著名程度及商品之關聯性等因素加以判斷，
        一般消費者極有可能誤認二商標之商品為同一來源之系
        列商品，或者誤認二商標之使用人間存在關係企業、授
        權關係、加盟關係或其他類似關係，而產生混淆誤認情
        事，從而原告以系爭商標申請註冊，自有修正前商標法
        第37條第7 款及現行商標法第23條第1 項第12款規定之
        適用。
      5.綜上論述，被告原處分洵無違誤，敬請駁回原告之訴。
    (三)參加人主張：
      1.按商標圖樣「相同或近似於他人同一商品或類似商品之
        註冊商標者。」不得申請註冊；商標「相同或近似於他
        人著名商標或標章，有致相關公眾混淆誤認之虞，或有
        減損著名商標或標章之識別性或信譽之虞者。」不得註
        冊，分別為修正前（申請異議時）商標法第37條第12
        款及現行商標法第23條第1項第12款所定。
      2.兩爭商標圖樣相較，均有引人注目之起首中文「喜多」
        二字，應屬近似之商標，詳細證據、理由如下：
        (1)案例1 ：貴院91年度訴字第2922號判決，認為：
          系爭註冊第828961號「喜多納HITONA」商標與據以評
          定之註冊第622009號「喜多康貝舒」商標相較，皆有
          相同之中文「喜多」二字，且列於引人注意之字首，
          且參加人先使用「喜多」於嬰兒用奶瓶、奶嘴等商品
          ，並成為消費者用以認識參加人商品之主要部分言（
          被告中台異字第860524號商標異議審定書參照），於
          異時異地隔離觀察之際，應有使人產生混淆誤認之虞
          ，自屬構成近似之商標。
        (2)案例2 ：為案例1 之上訴審，最高行政法院94年度判
          字第399 號判決，認為：系爭商標之中文「喜多納」
          與據以評定商標相較，其中文雖有直書及橫書之別，
          惟不乏以「納」字作為商標之尾字者，足見系爭商標
          之主要部分為「喜多」二字，此與據以異議商標相較
          ，均有相同之中文「喜多」二字置於字首，而商標之
          近似與否，應隔離觀察以為判定之標準，縱令兩商標
          對照比較能見其差別，然異時異地各別觀察則不易見
          者，仍不得不謂為近似，故凡商標無論在外觀上、名
          稱上或觀念上，其主要部分近似，有足以惹起混同誤
          認之虞，即屬近似之商標。系爭商標與據以異議商標
          之主要部分既均為「喜多」二字，依上開說明，自難
          謂無使消費者產生混同誤認之虞，應屬近似之商標。
        (3)案例3 ：貴院94年度訴字第50號判決，認為：經查，
          系爭審定第191794號服務標章圖樣係由直書之中文「
          喜多納」及橫書之英文「Hitona」、日文「ㄧ
          」上下依序排列所組成，其圖樣之中文與英日文，直
          、橫書寫各自獨立，且音譯相同，中文部分自得與外
          文部分分別審究，而均為系爭商標圖樣之主要部分。
          又據以異議註冊第151427、972985、0000000 號「喜
          多」等商標商標圖樣純以中文「喜多」構成，與系爭
          商標圖樣上之中文「喜多納」相較，二者均有相同之
          起首中文「喜多」二字，易引人衍生同一系列品牌之
          聯想，以具有普通知識經驗之相關消費者，於消費時
          施以普通所用之注意，異時異地隔離觀察，應屬近似
          之商標。
        (4)小結：綜上案例可知，例年來貴院及最高行政法院，
          均認為原告所申請的「喜多納」商標與據以異議商標
          相較，起首均有引人注目的中文「喜多」二字，以具
          有普通知識經驗之相關消費者，於消費時施以普通所
          用之注意，異時異地隔離觀察，易惹起混同誤認之虞
          ，應屬近似之商標。
        (5)審究本件系爭註冊第0000000 號「喜多納百毒下」商
          標，為單純橫書的中文「喜多納百毒下」所構成；據
          以異議之「喜多」商標為單純之中文「喜多」二字、
          「台灣喜多」、「台灣喜多及圖」等商標圖樣，其中
          之「台灣」二字為習用字彙，其識別性較為薄弱，其
          主要部分為「喜多」二字。故兩造商標圖樣相較，系
          爭商標引人注目之起首中文「喜多」二字，與據以異
          議商標之中文「喜多」二字相同，於異時異地隔離觀
          察之際，在外觀或讀音上，即難謂無使人產生混同誤
          認之虞，應屬近似之商標。
      3.據以異議商標之中文「喜多」在原告申請系爭商標前，
        即廣為消費者知悉，此有最高行政法院94年判字第399
        號判決可稽：
        (1)查中文「喜多」係參加人（台灣喜多股份有限公司暨
          本案部分據以異議商標之前手）首先使用於嬰兒用奶
          瓶、奶嘴、奶刷、爽身粉、洗髮精、沐浴精等多類產
          品上之商標，除早於72年起即陸續向被上訴人申准註
          冊第203673、622009、639442號等多件商標專用權外
          ，其產品並經參加人於時報週刊、嬰兒與母親、育兒
          生活等各種雜誌及中央日報、中國時報等各種報紙刊
          登廣為宣傳促銷，且自76年起至今，參加人復榮獲金
          字招牌獎等多項獎項，此有參加人檢送之商標註冊資
          料、各報章雜誌廣告、照片數張、廣告費收據及廣告
          費請求款明細表、統一發票、中國金商標協進會客戶
          委刊訂單等資料影本附原處分卷可稽，足見系爭商標
          申請註冊之前，據以評定商標所表彰之信譽及品質，
          應已為一般消費者所知悉，從而，若有他人以相同之
          中文「喜多」作為商標圖樣之主要部分申請註冊，並
          指定使用於與嬰兒用奶瓶有關聯之乳粉、乳水等商品
          ，衡酌一般客觀事實，難謂無使一般商品購買人對其
          所表彰之商品來源及產銷主體發生混淆誤信購買之虞
          。
        (2)系爭商標之中文「喜多納」與據以評定商標相較，其
          中文雖有直書及橫書之別，惟不乏以「納」字作為商
          標之尾字者，足見系爭商標之主要部分為「喜多」二
          字，此與據以評定商標相較，均有相同之中文「喜多
          」二字置於字首，而商標之近似與否，應隔離觀察以
          為判定之標準，縱令兩商標對照比較能見其差別，然
          異時異地各別觀察則不易見者，仍不得不謂為近似，
          故凡商標無論在外觀上、名稱上或觀念上，其主要部
          分近似，有足以惹起混同誤認之虞，即屬近似之商標
          。系爭商標與據以評定商標之主要部分既均為「喜多
          」二字，依上開說明，自難謂無使消費者產生混同誤
          認之虞，應屬近似之商標，自有行為時商標法第37條
          第12款規定之適用。
      4.末查，於原告喜多納企業有限公司於81年3 月23日設立
        前，參加人前手台灣喜多股份有限公司，早於原告公司
        設立之前，自民國72年起即向被告申准取得註冊第
        203673、205056、205080、．．．、520221、547599
        、817207、856163號「喜多」、「台灣喜多」、第
        622009、633946、639442、643230、680521號「喜多康
        貝舒」‧‧‧等多件商標註冊，並持續大量廣告！故，
        原告之公司名稱及其所申請註冊之商標均有抄襲參加人
        之據以異議著名「喜多」系列商標之嫌。原告辯稱據爭
        商標非屬著名商標，實不足採信。歷年來，不乏因與參
        加人及前手台灣喜多股份有限公司之著名「喜多」系列
        商標構成近似，指定於同一或類似商品，甚至不類似之
        商品，仍遭撤銷者。足證據爭商標之中文「喜多」具有
        強烈之商標識別性，其案例如下：
        (1)中台評字第H00000000 號商標評定書。
        (2)中台評字第H00000000 號商標評定書。
        (3)中台異字第920525號服務標章評定書：
          該案之系爭商標為指定於第42類之髮型設計、燙髮、
          染髮、剪髮；化妝、皮膚保養、修指甲；美容諮詢顧
          問等服務之審定第184457號「喜多hit」服務標章，
          雖與據以異議商標指定之各種商品不同。惟被告仍認
          為該案之系爭服務標章，與有據以異議著名「喜多」
          系爭商標有相同之中文，應有使消費者對其所表彰之
          服務來源或提供者發生混淆誤認之虞，自有違商標法
          第37條第7款之規定。
        (4)中台異字第860524號商標異議審定書，該案為異議人
          前手台灣喜多股份有限公司所提之異議案，被告認定
          據以異議中文「喜多」商標為著名商標，其認定如下
          ：中文「喜多」係異議人首先使用於「嬰兒用奶瓶、
          奶嘴、奶刷、爽身粉、洗髮精、沐浴精」等多類產品
          上之商標，除早於民國72年起即陸續在  貴局申准註
          冊第203673、622009、639442號等多件商標專用權外
          ，其產品並經異議人於時報周刊、嬰兒與母親、育兒
          生活等各種雜誌及中央日報、中國時報等各種報紙刊
          登廣為宣傳促銷，且自76年起至今，異議人多年來復
          榮獲金字招牌獎等多項獎項，於本件註冊商標88年10
          月27日申請註冊之前，該商標所表彰之信譽及品質，
          難謂不為一般消費者所知悉，凡此有異議人檢送之商
          標註冊資料、各報章雜誌廣告、照片數張、廣告費收
          據及廣告費請求款明細表等證據資料影本附卷可稽，
          從而若有他人以相同之中文「喜多」作為商標之主要
          部分申請註冊，衡酌一般客觀事實，難謂無攀附知名
          商標名氣之嫌，且易使一般商品購買人發生混淆誤信
          購買之虞！
        (5)中台評字第890383號商標評定書：
          查中文「喜多」係申請人之一台灣喜多股份有限公司
          首先使用於嬰兒用奶瓶、奶嘴、奶刷、尿布、爽身粉
          、洗髮精、沐浴精等多類產品上之標章，除早於民國
          72年起即陸續在本局（即被告）申准取得註冊第
          203673、622009、639442號「喜多」、「喜多康貝舒
          」、「台灣喜多」等多件系列商標專用權（其中部分
          商標專用權移轉予本案其餘申請人台灣優生股份有限
          公司、英商日本喜多公司）外，其產品並經申請人於
          時報周刊、嬰兒與母親、育兒生活及中央日報、中國
          時報等各大報章雜誌刊登廣告廣為宣傳促銷，且自民
          國76年起，屢次榮獲金字招牌獎等多項獎項，於系爭
          商標申請註冊日期之85年10月9日之前，該據以評定
          之「喜多」系列商標所表彰之商品品質與信譽，難謂
          不為一般消費者所知悉，凡此有申請人檢送之商標註
          冊資料、各大報章雜誌廣告、廣告費請款單、金字招
          牌獎照片等證據資料影本附卷可稽。從而被申請人以
          與其近似之中文「喜多兒」作為本件系爭註冊第
          785704號「喜多兒Hopellac」商標圖樣之一部份申請
          註冊，並指定使用於與嬰兒用奶瓶、奶嘴、奶刷等商
          品性質頗具關聯性之牛奶、羊奶、羊乳、奶粉、牛奶
          粉、羊奶粉等商品，客觀上尚難謂無使一般消費者對
          其所表彰之商品來源或產製主體發生混淆誤信之虞，
          應有前揭法條規定之適用。（商標法第37條第1項第
          7款）
        (6)中台評字第900085號商標評定書：查本件爭註冊第
          874546號「喜多美」商標圖樣之中文「喜多美」，與
          據以評定之「喜多」商標圖樣之中文「喜多」相較，
          兩者皆有相同之中文「喜多」二字，於異時異地隔離
          觀察之際，有使人產生混淆誤認之虞，應屬構成近似
          之商標。次查，中文「喜多」係台灣喜多股份有限公
          司首先使用於嬰用奶瓶、奶嘴、奶刷、爽身粉、洗髮
          精、沐浴精等多類產品上之商標，．．．其產品經於
          育兒生活雜誌、金商標雜誌、保護智財權雜誌、時報
          週刊、嬰兒與母親、中國時報、自立早報、中央日報
          、民眾日報、工商時報及三台電視廣告等各種報章媒
          體上廣為宣傳促銷，且自76年起至今，榮獲金字招牌
          獎等多項獎項，凡此有申請人檢送之據爭「喜多」商
          標公報影本及商標資料表、育兒生活雜誌、三台電視
          廣告、中國時報等報章雜誌廣告之廣告費請款單、發
          票、保護智慧財產權雜誌、中國時報、自立早報、民
          眾日報等廣告及相片影本等證據資料附卷可稽，綜合
          上述各項證資料，堪認據以評定「喜多」商標之信譽
          於本件系爭註冊第874546號「喜多美」商標申請註冊
          前，已為國內相關業者或消費者普遍認知而為著名商
          標，從而註冊人於其後以系爭商標，指定使用於蜂蜜
          、蜂王乳、蜂膠商品申請註冊，應有使相關業者或商
          品購買人對其所表彰之商品來源或產製主體產生混淆
          誤之虞，自商標法第37條第7款之適用。
      5.原告或認為系爭商標，與據爭「喜多」商標不構成近似
        。參加人願提供幾件與本案系爭商標有相同之「喜多」
        二字，而判為與據以異議著名「喜多」商標近似之類似
        案情，可參酌下列案例，其理益明：
        (1)附件8 ：經訴字第09306214510 號訴願決定書：
          系爭商標為審定第0000000 號「寶貝親喜多兒」商標
          。
        (2)附件9 ：經訴字第09306217280 號訴願決定書：
          系爭商標為審定第0000000 號「寶貝親喜多兒」商標
          。
        (3)附件10：經訴字第09406121640 號訴願決定書：系爭
          商標為註冊第934866號「多喜健康及圖」商標。
      6.附帶一提，據爭註冊第0000000 號「喜多」商標圖樣係
        由單純之中文「喜多」所構成；系爭商標圖樣係由中文
        「喜多納百毒下」所構成。兩造商標圖樣，其圖樣上之
        中文均為橫向書寫，又系爭商標之引人注目起首之「喜
        多」二字，與據以評定商標完全相同，於一般商品購買
        者異時異地隔離觀察之際，外觀上要難謂無使具有普通
        知識經驗之購買人產生混同誤認之虞，應屬近似之商標
        ，復均指定使用於「人蔘、燕窩、靈芝、棍杷膏、苦瓜
        粉」或「中藥、西藥」等同一或類似商品，自有致相關
        消費者混淆誤認之虞。而系爭商標之申請日91年7 月15
        日，較前述據爭商標之申請日89年8 月28日為晚，系爭
        商標自有違現行商標法第23條第1 項第13款暨修正前商
        標法第36條之規定。
      7.綜前所陳，系爭商標與據以異議商標之主要部分均有相
        同之中文「喜多」二字，應屬近似之商標，復均指定於
        同一或類似商品，據以異議商標之中文「喜多」在原告
        申請系爭商標前，即廣為消費者知悉，從而系爭商標之
        註冊自有致相關消費者混淆誤認之虞，應有違首揭條款
        之規定，請將原告之訴駁回。
    理  由
一、按「本法中華民國92年4 月29日修正施行前，已提出異議，
    尚未異議審定之案件，以本法修正施行前及本法修正施行後
    之規定均為違法事由為限，始撤銷其註冊；其程序依修正後
    之規定辦理。」為現行商標法第90條所明定。又商標圖樣相
    同或近似於他人著名之商標或標章，有致公眾混淆誤認之虞
    者，不得申請註冊；商標相同或近似於他人著名商標或標章
    ，有致相關公眾混淆誤認之虞，或有減損著名商標或標章之
    識別性或信譽之虞者，不得註冊，復分別為修正前商標法第
    37條第7 款及現行商標法第23條第1 項第12款本文所明定。
    而所謂著名之商標或標章，係指有客觀證據足以認定該商標
    或標章已廣為相關事業或消費者所普遍認知者，修正前商標
    法施行細則第31條第1 項及現行商標法施行細則第16條亦定
    有明文。又所謂「有致（相關）公眾混淆誤認之虞者」，係
    指商標有使（相關）消費者對其所表彰之商品來源或產製主
    體發生混淆誤認之虞而言。
二、本件原告於91年7 月15日以「喜多納百毒下」商標（圖樣如
    附圖1 所示），作為註冊第863207號「喜多納喜達克及圖」
    商標之聯合商標，指定使用於當時商標法施行細則第49條所
    定商品及服務分類表第5 類之中藥、西藥、胃藥、提神藥劑
    、藥用喉片、鈣片、止痛劑、維他命、口服藥液、靈芝膠囊
    、胚胎素膠囊、磁性穴道貼布、嬰兒奶粉、嬰兒食用肉食果
    蔬罐頭、咳嗽藥糖、抗潰瘍藥劑、抗過敏藥劑、鎮定劑、止
    瀉劑等商品，向被告申請註冊，經被告核准列為審定第
    0000000 號聯合商標；嗣參加人以系爭商標有違當時商標法
    第36條及第37條第7 款之規定（現已修正為商標法第23條第
    1 項第12款及第13款），檢具如附圖2 所示之商標，對之提
    起異議，案經被告審查，認系爭商標圖樣與據以異議之「喜
    多」、「台灣喜多」、「台灣喜多及圖」等商標圖樣相較，
    二者均有相同之中文「喜多」，應屬構成近似之商標；又據
    以異商標於系爭商標申請註冊前已為著名商標，業經被告中
    台評字第890383、900085號商標評定書認定在案；且以系爭
    商標指定使用於嬰兒奶粉、嬰兒食用肉食果蔬罐頭等商品，
    與參加人所指定使用之嬰兒用奶瓶、奶嘴、奶刷等商品性質
    相關聯；綜合兩商標圖樣近似、據以異議商標為著名商標及
    商品之關聯性等因素判斷，系爭商標之註冊客觀上有使相關
    消費者誤認二商標為同一來源之系列商品，或誤認二商標之
    使用人間存在關係企業、授權關係、加盟關係或其他類似關
    係，而產生混淆誤認情事，自有修正前商標法第37條第7 款
    及現行商標法第23條第1 項第12款本文規定之適用，乃為系
    爭商標之註冊應予撤銷之處分。原告不服，依序提起訴願及
    行政訴訟；兩造及參加人之主張，各如事實欄所載，其爭點
    厥為系爭商標是否有修正前商標法第77條準用第37條第7 款
    及現行商標法第23條第1 項第12款規定不得註冊之情形？
三、經查，系爭商標圖樣係由單純之中文「喜多納百毒下」所構
    成，與參加人之據以異議諸商標相較，二者均有相同之中文
    「喜多」，且系爭商標之「喜多」係列於引人注意之字首，
    自易使相關消費者認屬參加人之系列商標，於異時異地隔離
    觀察，應屬近似之商標。次查，中文「喜多」係參加人之前
    手「台灣喜多股份有限公司」首先使用於嬰兒用奶瓶、奶嘴
    、奶刷、爽身粉、洗髮精、沐浴精等多類產品上之商標，除
    早於72年起即陸續在被告申准註冊第203673、622009、
    639442號等多件商標權外，其產品復於育兒生活雜誌、金商
    標雜誌、保護智慧財產權雜誌、時報週刊、嬰兒與母親、中
    國時報、自立早報、中央日報、民眾日報、工商時報及三台
    電視廣告等各種報章雜誌媒體上廣為宣傳促銷，且自76年起
    至今，亦榮獲金字招牌獎等多項獎項，據此，堪認據以異議
    「喜多」商標之信譽於本件系爭商標申請註冊（91年7 月15
    日）前，已為國內相關業者或消費者所普遍認知而為著名商
    標，並經被告中台評字第890383、900085號等商標評定書認
    定在案，此有各該商標評定書附卷可稽；且系爭商標指定使
    用之嬰兒奶粉、嬰兒食用肉食果蔬罐頭等商品，與據以異議
    商標使用之嬰兒用奶瓶、奶嘴、奶刷等商品相較，二者商品
    之行銷管道、販賣場所及消費組群常相雷同，如標示相同或
    近似的商標，依一般社會通念及市場交易情形，易使一般商
    品消費者誤認其為來自相同或雖不相同但有關聯之來源，是
    兩造商標所指定使用之商品間亦具有相當之關聯性。本件綜
    合兩造商標圖樣近似、據以異議商標之著名程度及商品之關
    聯性等因素加以判斷，一般消費者極有可能誤認二商標之商
    品為同一來源之系列商品，或者誤認二商標之使用人間存在
    關係企業、授權關係、加盟關係或其他類似關係，而產生混
    淆誤認情事，從而原告以系爭商標申請註冊，自有修正前商
    標法第37條第7 款及現行商標法第23條第1 項第12款規定之
    適用。原告起訴意旨主張系爭商標與據以異議商標不構成近
    似，及據以異議商標非著名商標云云，並非可採。至於原告
    訴稱系爭商標經廣告使用為消費者熟悉，應無引起混同誤認
    之虞乙節，查原告所檢送之媒體刊登、播放資料及支出費用
    明細表等，均係原告自己所製作，欠缺公信力，且無法證明
    為系爭商標之廣告；另所提商標型錄及外包裝，數量僅一紙
    ，且未標示日期，均不得執為原告使用系爭商標已具知名度
    ，而無使消費者混淆誤認之虞之論據。
四、綜上所述，系爭商標應有修正前商標法第77條準用第37條第
    7 款及現行商標法第23條第1 項第12款規定不得註冊之情形
    ；原告所訴，核不足採。從而，被告所為系爭商標之註冊應
    予撤銷之處分，洵無違誤，訴願決定予以維持，亦無不合。
    原告訴請撤銷訴願決定及原處分，為無理由，應予駁回。又
    系爭商標既應依上開規定撤銷其註冊，則其是否尚有違反修
    正前商標法第36條及現行商標法第23條第1 項第13款之規定
    ，自無庸審究，併予敘明。
據上論結，本件原告之訴為無理由，依行政訴訟法第98條第3 項
前段，判決如主文。
中    華    民    國    95    年     5    月   18     日
                    第二庭審判長法  官  徐  瑞  晃
                                法  官  蕭  惠  芳
                                法  官  李  得  灶
上為正本係照原本作成。
如不服本判決，應於送達後20日內向本院提出上訴狀並表明上訴
理由，如於本判決宣示後送達前提起上訴者，應於判決送達後20
日內補提上訴理由書（須按他造人數附繕本）。
中    華    民    國    95    年     5    月   23     日
                                書記官  陳  清  容


司法院資訊處製作；財團法人民間司法改革基金會備份。
